【裁判字號】    97,交聲,283
【裁判日期】    970514
【裁判案由】    交管條例聲異
【裁判全文】
臺灣板橋地方法院交通事件裁定         97年度交聲字第283號
原處分機關  交通部公路總局臺北區監理所
異  議  人
即受處分人  乙○○
上列受處分人即異議人因違反道路交通管理處罰條例案件，對於
交通部公路總局臺北區監理所民國97年1 月4 日所為之處分（北
監自裁字第裁40-AEV141179號），聲明異議，本院裁定如下：
    主  文
異議駁回。
    理  由
一、異議意旨略以：異議人即受處分人乙○○於民國96年1 月14
    日18時50分許因駕駛車牌號碼為5E-6117 號自小客車，行經
    臺北市○○○路與寧夏路口，經臺北市政府警察局大同分局
    寧夏路派出所員警以「未禮讓行人優先通行」舉發違規，與
    上開時日違規情形不符，當時車輛確實是紅燈右轉被員警攔
    檢下來，員警也告知駕駛人所違規的情形，是紅燈右轉，當
    時駕駛人與週遭的友人有請員警開較輕的罰則，員警才說開
    未禮讓行人的罰則比紅燈右轉輕，作為人民的保母為了拚業
    績，這樣欺騙不懂罰則條款的人民云云。
二、按汽車行經行人穿越道，遇有行人穿越時，無論有無交通指
    揮人員指揮或號誌指示，均應暫停讓行人先行通過，道路交
    通安全規則第103 條第2 項定有明文。又汽車駕駛人，駕駛
    汽車行經行人穿越道有行人穿越時，不暫停讓行人先行通過
    者，處新臺幣1,200 元以上3,600 元以下罰鍰，道路交通管
    理處罰條例第44條第2 項亦有規定。
三、經查：
  (一)本件異議人於96年1 月14日18時50分許駕駛車牌號碼為5E-6
    117 號自小客車，行經臺北市○○○路與寧夏路口因「紅燈
    右轉」、「未禮讓行人優先通行」違規，經警目睹並攔查掣
    單逕行舉發，嗣異議人提出申訴，經原舉發機關即臺北市政
    府警察局大同分局回函稱：「....。經查執勤員警擔服交通
    稽查勤務，於96年1 月14日18時50分上開車輛行經民生西路
    與寧夏路口，當時路口為四面紅燈屬四面行人專用號誌綠燈
    ，該車不但違規紅燈右轉外且遇行人正穿越馬路時不先暫時
    停車禮讓仍強行通過，經當場予以攔檢並告知駕駛人違規行
    為後，惟駕駛人請員警舉發輕一點罰單，最後員警擇一違規
    事實製單舉發；綜觀上情，所持陳述理由（是紅燈右轉等情
    ），不符撤銷免罰要件」仍認本件違規屬實，而由交通部公
    路總局臺北區監理所於97年1 月4 日以北監自裁字第裁40-A
    EV141179號所為之裁決書裁處罰鍰新臺幣1,800 元等情，有
    臺北市政府警察局96年1 月14日北市警交字第AEV141179 號
    舉發違反道路交通管理事件通知單通知聯影本、上開裁決書
    影本、臺北市政府警察局大同分局96年2 月14日北市警同分
    交字第09630626700號書函各1 件附卷可參。
  (二)又證人即舉發異議人之員警甲○○到庭證稱：「（問：請敘
    述96年1 月14日在台北市○○○路與寧夏路口查獲異議人所
    駕駛5E-6117 號自小客車違規之經過？）當時我在該處擔任
    交通違規攔檢勤務，我看到異議人所駕駛5E-6117 號自小客
    車從寧夏路要右轉進民生西路，我就攔下異議人，因為當時
    寧夏路的號誌是紅燈，異議人不能右轉，但是他卻右轉，除
    此之外，就沒有其他違規，不過，該路口有十字形的行人穿
    越道，也就是地上有畫標線供行人行走之用，我攔下異議人
    時，我向異議人表示他違規，因為他闖紅燈，該處也有行人
    穿越的標示，當時也有行人在走行人穿越道，也就是異議人
    駕車右轉時，沒有禮讓行人優先通行，就直接右轉過去」等
    語（參見本院97年3 月25日訊問筆錄）。且警員甲○○執行
    交通管理勤務而舉發違反道路交通管理處罰條例所列之違規
    事實，本質上為行政處分，係公務員基於職務上權力，依法
    就特定之具體事件所為具有公法上效果之單方行政行為，基
    於公務員為公法上行為具有公信力之原則，該行政處分當可
    被推定為真正，其據以依法處分之事實認定亦為真正無誤，
    再參酌警員執行公務時，本身即受有行政懲處責任之監督，
    其到庭具結作證，更係以刑事責任擔保其證言之真實性，本
    件舉發警員既已到庭證述如上，證人與異議人間亦無任何嫌
    隙，當不至甘冒涉犯偽證罪之風險，僅為罰鍰處分即蓄意構
    陷異議人，本院就其前開證言又查無顯著瑕疵或與事實不符
    之處，故證人甲○○警員之上開證述內容，以及其所紀錄舉
    發之本件違規事實，應堪採信。是異議人於前揭時、地，確
    有駕駛前揭自用小客車行經有燈光號誌管制之交岔路口紅燈
    右轉，且經行人穿越道時未暫停讓行人先行通過之交通違規
    事實甚明。
  (三)另異議人辯稱：「... 當時駕駛人與週遭的友人有請員警開
    較輕的罰則，員警才說開未禮讓行人的罰則比紅燈右轉輕..
    . 」云云。惟證人即舉發異議人之員警甲○○到庭證稱：「
    （問：當時異議人或其友人有說請你開較輕罰則的罰單嗎？
    ）我沒有印象」、「（問：異議人主張當時他的友人請你開
    較輕的罰單，你就說開未讓行人的罰則，比紅燈右轉輕，是
    否有此事？）當時我沒有這樣說，當時有兩個警員攔查下異
    議人，另外一個警員沒有跟異議人對話」、「（問：（提示
    異議人的異議理由書）有何意見？）我沒有說到要開輕一點
    罰則的罰單，至於另一個同事是否有說，我也忘記了。不過
    ，紅燈右轉的罰則，最近有修改過，而且我的印象中，在以
    前紅燈右轉被歸類於闖紅燈的概念裡面，而闖紅燈的罰則很
    重，且異議人的行為，是同時構成未禮讓行人優先通行以及
    紅燈右轉，我們可以擇一罰則來開罰單，所以我就開較輕處
    罰的未禮讓行人優先通行」等語（參見本院97年3 月25日訊
    問筆錄）。惟查，本件異議人確有於上開時、地，駕駛前揭
    自用小客車行經有燈光號誌管制之交岔路口紅燈右轉，且經
    行人穿越道時未暫停讓行人先行通過之交通違規事實，詳如
    前述，是縱令本件舉發員警誤認紅燈右轉之罰則較禮讓行人
    優先通行之罰則為重，惟此並不影響異議人確實有上開違規
    事實，且異議人所指之此部分情節，實無從爰為有利認定之
    依據，亦不足以排除其可罰性，附此敘明。
四、綜上所述，本件異議人前開違規之事證已足堪認定，是原處
    分機關依前揭道路交通管理處罰條例之規定，就異議人駕車
    未禮讓行人優先通行事，裁處罰鍰1,800 元之處分，經核並
    無違誤，本件異議人之異議為無理由，應予駁回。
據上論斷，應依道路交通案件處理辦法第19條，裁定如主文。
中    華    民    國    97    年    5     月    14    日
                  交通法庭       法  官   許必奇
以上正本證明與原本無異。
如不服本裁定，應於送達後5 日內向本院提出抗告狀。
                                 書記官   金和國
中    華    民    國    97    年    5     月    14    日


司法院資訊處製作；財團法人民間司法改革基金會備份。
